【裁判字號】    96,交聲,1102
【裁判日期】    970131
【裁判案由】    聲明異議
【裁判全文】
臺灣彰化地方法院交通事件裁定        96年度交聲字第1102號
移
異 議 人 即
受 處 分 人  甲○○
上列異議人即受處分人因違反道路交通管理處罰條例案件，對於
交通部公路總局臺中區監理所彰化監理站民國96年11月5 日彰監
四字第裁64-IA0000000號處分不服，聲明異議，本院裁定如下：
    主  文
異議駁回。
    理  由
一、聲明異議意旨略以：測速儀（速度計）是已公告應經檢定的
    度量衡器種類，經檢查合格之度量衡器，應加貼檢查合格單
    於器具正面明顯易見處，並保存檢查紀錄。但測速儀較特殊
    處是以相片為告發依據，所以告發之相片應該秀出經檢查合
    格之證號及有效使用期限，才符合公平原則。又經檢查合格
    的度量衡器，經使用後，可能會產生機能低劣化，無法保證
    該度量衡器是否仍然合於規定，政府為確保度量衡標準之正
    確實施，乃於度量衡法規定，對檢定合格且仍在使用中之度
    量衡器，度政機關應定期或不定期施予檢查，以確保度量衡
    器的準確。檢查合格者，由檢定機關貼附檢查合格證以資證
    明；不合格者，則除去該器上的檢定合格單，加貼停止使用
    單，並限期修理、重新申請檢定合格後，始得繼續使用。本
    案測速儀核准之合格證明是於94年4 月所出具，而且還是延
    用國外的證明，至今已超過2 年半時間，足以合理懷疑機能
    已產生老化之誤差，為此聲明異議，請求撤銷原處分云云。
二、原處分意旨略以：異議人即受處分人甲○○駕駛車牌號碼M4
    -2582 號自用小客車，於民國96年9 月5 日10時26分許，在
    彰化縣大村鄉縣道146 線12.3公里處，經測定其行車時速為
    74公里，超過規定之最高時速60公里，超速14公里，為彰化
    縣警察局交通隊警員掣單逕行舉發，受處分人於應到案日期
    （即96年10月14日）前提出申訴，經函詢舉發機關仍認本件
    舉發違規無誤，是爰依道路交通管理處罰條例第40條、第63
    條第1 項第1 款規定，處罰受處分人甲○○新臺幣（下同）
    1600元，並記違規點數1 點。
三、按汽車駕駛人，行車速度，超過規定之最高時速，或低於規
    定之最低時速，除有第43條第1 項第2 款情形外，處新臺幣
    1200元以上2400以下罰鍰，道路交通管理處罰條例第40條定
    有明文。又汽車駕駛人違反上開規定，除應依法處罰外，並
    應記違規點數1 點，同條例第63條第1 項第1 款亦有明文規
    定。另參照違反道路交通管理事件統一裁罰基準及處理細則
    所附「違反道路交通管理事件統一裁罰基準表」（適用於96
    年1 月1 日以後違規）之規定，對於違反道路交通管理處罰
    條例第40條之違規情形，違規車輛為「汽車」，且駕駛人行
    車速度，超過規定之最高速限未滿二十公里，並於期限內到
    案聽候裁決者，汽車駕駛人處罰鍰1600元。
四、經查：
（一）異議人即受處分人甲○○駕駛車牌號碼M4-2582 號自用小
      客車，於96年9 月5 日10時26分許，在彰化縣大村鄉縣道
      146 線12.3公里處，經測定其行車時速為74公里，超過規
      定之最高時速60公里，超速14公里違規，為彰化縣警察局
      交通隊警員掣單逕行舉發，有彰化縣警察局交通隊掣開之
      彰縣警交字第IA0000000 號舉發違反道路交通管理事件通
      知單1 紙及自動測速照相器所拍攝受處分人超速駕駛之照
      片2 張在卷可稽。
（二）而雷達測速儀於89年1 月5 日雖由經濟部公告列為應檢定
      度量衡器之項目，必須檢定合格始可使用，但並不包括本
      案舉發機關所使用據以逕行舉發受處分人超速違規所使用
      之微電腦自動測速照相系統型式GATSOMETER 36 型（線圈
      感應式測速器），目前經濟部度量衡器施檢規範並不包括
      這型儀器在內，此有彰化縣警察局96年10月23日彰警交字
      第0960060957號函影本1 紙在卷可稽，是受處分人認為本
      件自動測速照相器須由經濟部標準檢驗局檢定合格乙節，
      尚有誤會。又本件執行自動測速照相之儀器業經受測合格
      ，且現仍在合格時間內乙情，亦有彰化縣警察局96年11月
      27日彰警交字第0960067593號、96年12月13日彰警交字第
      0960069941號函暨分別所檢附之荷蘭量測局專案號碼0000
      0000下核准本機型之合格證明文件（業於94年8 月4 日經
      臺灣臺北地方法院所屬民間公證聯合事務所認證在案）及
      志伸股份有限公司96年12月7 日志字第07BB152 號函等件
      附卷可稽。則本件自動測速照相儀器既係檢測合格之儀器
      ，其準確性應無疑義，該自動測速照相儀器所測得違規之
      採證數值即具公信力，自可作為執法採證之依據。
（三）本件異議人即受處分人甲○○前開異議意旨，容係出於對
      舉發機關所使用自動測速照相儀器（線圈感應式測速器）
      之檢驗方式及測速原理有所誤解所致，異議人上開所辯，
      尚乏所據，無可採信。從而，原處分機關就異議人上開超
      速之違規行為，依道路交通管理處罰條例第40條及第63條
      第1 項第1 款規定，裁處受處分人1600元，並記違規點數
      1 點，並無不當，本件聲明異議為無理由，應予駁回。
據上論斷，應依道路交通管理處罰條例第87條第2 項，道路交通
案件處理辦法第19條，裁定如主文。
中    華    民    國    97    年    1     月    31    日
                  交通法庭            法  官  郭麗萍
以上正本證明與原本無異。
如不服本裁定，應於裁定送達後5 日內，向本院提出抗告狀 (須
附繕本)。
中    華    民    國    97    年    2     月     5    日
                                      書記官  張子涵


司法院資訊處製作；財團法人民間司法改革基金會備份。
